臺灣嘉義地方法院刑事判決
111年度交易字第80號
公  訴  人  臺灣嘉義地方檢察署檢察官
被      告  李明德

上列被告因公共危險案件，經檢察官提起公訴（111年度偵字第1
926號），本院判決如下：
    主  文
李明德血液中酒精濃度達百分之零點零五以上而駕駛動力交通工
具，處有期徒刑陸月，併科罰金新臺幣玖萬元，有期徒刑如易科
罰金，罰金如易服勞役，均以新臺幣壹仟元折算壹日。
    事  實
一、李明德於民國110年11月6日上午10時20分許至中午12時40分
    許止之期間，在嘉義縣○○鄉○○村○○○00號前之魚塭旁飲用啤
    酒，而有血液中酒精濃度達0.05％以上之情形，竟基於酒後
    駕駛動力交通工具之犯意，於中午12時40分許，自該魚塭騎
    乘車牌號碼000-000號普通重型機車上路欲返家，於上路後
    未久行至其位於嘉義縣○○鄉○○村○○○0○00號之住處前約300公
    尺處時，不慎自摔倒地受傷，其因受傷遭送往中國醫藥大學
    北港附設醫院救治，並於同日下午2時10分抽血檢測之結果
    ，測得其體內酒精濃度為每分升309.9毫克（即血液中酒精
    濃度為0.3099％），經換算其吐氣所含酒精濃度為每公升1.5
    495毫克，始悉上情。
二、案經嘉義縣警察局朴子分局報告臺灣嘉義地方檢察署檢察官
    偵查起訴。
    理  由
一、本案所引用之供述證據，檢察官及被告李明德均同意有證據
    能力（見本院交易字卷第32至33頁），本院審酌該等供述證
    據作成時情況，並無違法取證之瑕疵，與待證事實均具有關
    聯，以之作為證據應屬適當。又本案所引用之非供述證據，
    均與本件事實具有自然關聯性，且無證據證明係公務員違背
    法定程序所取得，是後述所引用之供述及非供述證據均有證
    據能力，先予敘明。
二、訊據被告矢口否認有何酒後駕車之犯行，辯稱：其並未在魚
    塭旁喝酒，而是在巷道裡面喝酒，喝完要牽車回家時摔倒，
    喝完酒後並未駕車等語，經查：
  ㈠被告於110年11月6日中午12時40分，騎乘車牌號碼000-000號
    普通重型機車自嘉義縣○○鄉○○村○○○00號前之魚塭欲返回其
    住處，在其住處前約300公尺處之巷道內時自摔倒地受傷，
    經送往中國醫藥大學北港附設醫院，該院於同日下午2時10
    分抽血檢測之結果，測得被告體內酒精濃度為每分升309.9
    毫克等情，業經被告於警詢、偵訊、本院準備程序及審理時
    均坦承（見嘉朴警偵字第1110001803號卷【下稱警卷】第2
    至4頁，111年度偵字第1926號卷【下稱偵字卷】第21至22頁
    ，本院交易字卷第29至31、55頁），並有中國醫藥大學北港
    附設醫院檢驗檢查報告、道路交通事故現場圖、道路交通事
    故調查報告表（一）、（二）、現場照片、嘉義縣警察局舉
    發違反道路交通管理事件通知單、公路監理電子閘門查詢資
    料、車輛詳細資料報表等件在卷可稽（見警卷第7至11、14
    至22、25至26頁），是此部分之事實，首堪認定。
  ㈡經本院當庭勘驗魚塭之監視錄影畫面之結果，可知於110年11月6日上午10時20分時，被告騎乘機車抵達魚塭，停在魚塭旁的樹下，下車往樹旁的椅子走去坐下，邊走左手拿起某物靠近嘴巴。於上午10時23分時，被告以手持略大於手之某長型物品往臉部靠近，並有手稍微上抬、頭往後仰之姿勢，然後將物品放下，繼續坐在樹下。於上午10時35分42秒時，被告有以手持上述之物品往臉部靠近，手稍微往上抬，頭微後仰之姿勢。於上午10時35分55秒時，被告又有數次以手持某物往臉部靠近，頭微後仰之姿勢。於中午12時40分40秒時，被告站起來慢慢走至機車旁，於站立不久後，有行動遲緩、站不穩、搖晃之情形，於中午12時42分11秒時，被告發動機車往畫面左下角處騎乘機車離去，於中午12時42分28秒時，被告騎乘機車轉入巷道內，於下午1時15分時，警車及救護車抵達魚塭旁等情無訛（見本院交易字卷第47至52頁），並有監視錄影器翻拍照片等件在卷可稽（見警卷第12至13頁，本院交易字卷第41至42頁），是被告於110年11月6日上午10時20分時，在魚塭旁的樹下，有數次持物品靠近嘴巴、臉部，頭往上仰之動作，此與持罐裝物品飲用之動作相符，又被告於同日中午12時40分40秒時站起來前去騎乘機車時，亦有行動遲緩、站不穩、搖晃等飲酒後之反應，參以被告於同日下午2時10分經抽血檢測，測出其體內含有酒精，業如前述，則被告於110年11月6日上午10時20分許至中午12時40分許止之期間，在前開魚塭旁確實有飲用啤酒，並於飲酒後騎乘機車離開魚塭，於騎至巷道內自摔倒地之事實，應堪認定。
  ㈢又被告於警詢時供稱：其於魚塭喝完酒後，看到車牌號碼000
    -000號普通重型機車，就把該機車牽回家等語（見警卷第2
    至3頁）、於偵訊及本院審理時供稱：其是在跌倒的地方喝
    酒，喝完要牽機車才跌倒，在魚塭那邊沒有喝酒等語（見偵
    字卷第22頁，本院交易字卷第55頁），是被告就其喝酒之地
    點所述前後不一，可見其卸責之心，且其於偵訊及本院審理
    時供稱於魚塭旁沒有喝酒等語，經核已與前揭本院當庭勘驗
    監視錄影畫面之結果不符（見本院交易字卷第47至52頁），
    參以被告於本院準備程序時供稱：警察做筆錄時，其不知道
    有監視錄影器，看完監視錄影器之後，發現其是在12時40分
    時離開魚塭，救護車是1時32分到，其才知道是在跌倒的地
    方喝酒等語（見本院交易字卷第28、31至32頁），足見被告
    係於觀看監視錄影畫面之後，方配合監視錄影畫面之內容，
    於偵訊及本院審理時改口稱其係於跌倒處飲酒等語，則其前
    揭於偵訊及本院審理時辯稱其係於跌倒處飲酒等語，難以憑
    採。又被告於警詢時雖辯稱其於魚塭旁喝完酒後，就把機車
    牽回家等語（見警卷第2至3頁），然經本院當庭勘驗魚塭之
    監視錄影畫面之結果，足見被告於魚塭旁飲酒後，有發動機
    車騎乘離去（見本院交易字卷第47至52頁），並有監視錄影
    器翻拍照片等件在卷可稽（見警卷第13頁），被告此部分所
    辯顯與可觀事實不符，委無可採。
  ㈣綜上所述，被告所辯並不足採。本案事證明確，被告之犯行
    堪可認定，應依法論科。
三、論罪科刑：
  ㈠被告行為後，刑法第185條之3第1項之規定業於111年1月28日
    修正公布，並於111年1月30日生效施行，修正前刑法第185
    條之3第1項之法定刑為「2年以下有期徒刑，得併科新臺幣
    （下同）20萬元以下罰金」，修正後該條項之法定刑則提高
    為「3年以下有期徒刑，得併科30萬元以下罰金」，經比較
    新舊法之結果，以修正前之規定對被告較為有利，依刑法第
    2條第1項前段之規定，應適用行為時即修正前刑法第185條
    之3第1項之規定論處。
  ㈡核被告所為，係犯修正前刑法第185條之3第1項第1款之血液
    中酒精濃度達百分之0.05以上而駕駛動力交通工具罪。
  ㈢爰以行為人之責任為基礎，審酌被告於本案前已有5次因酒後
    駕車遭判刑確定之紀錄（均不構成累犯），本案為被告第6
    次因酒後駕車遭查獲，此有臺灣高等法院被告前案紀錄表在
    卷可稽（見本院交易字卷第11至15頁），被告竟又於飲用酒
    類後，在體內酒精未完全代謝而不能安全駕駛之情形下，貿
    然騎乘機車上路，並發生自摔事故，已造成道路交通之危險
    ，所為實屬不該，兼衡被告抽血檢驗之結果換算吐氣酒精濃
    度為每公升1.5495毫克之犯罪情節、並未造成其他用路人之
    生命或身體之損害、騎乘動力交通工具之種類、原因、移動
    之時間、於本院審理時自承高中肄業之智識程度、目前從事
    自由業之生活狀況（見本院交易字卷第56頁）、否認犯行之
    態度等一切情狀，量處如主文所示之刑，並諭知徒刑易科罰
    金及罰金易服勞役之折算標準，以示懲儆。
據上論斷，應依刑事訴訟法第299條第1項前段，判決如主文。
本案經檢察官陳靜慧提起公訴，檢察官徐鈺婷到庭執行職務。
中　　華　　民　　國　　111 　年　　7 　　月　　29　　日
　　　　　　　　　刑事第六庭  法　官　官怡臻
以上正本證明與原本無異。
如不服本判決應於收受判決後20日內向本院提出上訴書狀，並應
敘述具體理由。其未敘述上訴理由者，應於上訴期間屆滿後20日
內向本院補提理由書（均須按他造當事人之人數附繕本）「切勿
逕送上級法院」。
中　　華　　民　　國　　111 　年　　7 　　月　　29　　日
                              書記官  李彥廷
附錄本案論罪科刑法條：
修正前中華民國刑法第185 條之3
駕駛動力交通工具而有下列情形之一者，處2 年以下有期徒刑，
得併科20萬元以下罰金：
一、吐氣所含酒精濃度達每公升零點二五毫克或血液中酒精濃度
    達百分之零點零五以上。
二、有前款以外之其他情事足認服用酒類或其他相類之物，致不
    能安全駕駛。
三、服用毒品、麻醉藥品或其他相類之物，致不能安全駕駛。
因而致人於死者，處3 年以上10年以下有期徒刑；致重傷者，處
1 年以上7 年以下有期徒刑。
曾犯本條或陸海空軍刑法第54條之罪，經有罪判決確定或經緩起
訴處分確定，於五年內再犯第1 項之罪因而致人於死者，處無期
徒刑或5 年以上有期徒刑；致重傷者，處3 年以上10年以下有期
徒刑。